臺灣高等法院刑事判決　　　　　　　　93年度上訴字第3074號
　　上　訴　人
　　即　被　告　甲○○
　　選任辯護人　李晉安律師
上列上訴人因毒品危害防制條例案件，不服臺灣板橋地方法院93
年度訴字第1117號，中華民國93年9月3日第一審判決（起訴案號
：臺灣板橋地方法院檢察署93年度偵字第6347號），提起上訴，
本院判決如下：
    主  文
原判決撤銷。
甲○○意圖販賣而持有第二級毒品，累犯，處有期徒刑伍年陸月
。扣案之安非他命（驗餘淨重合計貳佰參拾貳點捌捌公克）沒收
銷燬之，塑膠袋拾肆個沒收。
    事  實
一、甲○○前因施用毒品案件，經臺灣板橋地方法院檢察署檢察
    官聲請送強制戒治並提起公訴，並經臺灣板橋地方法院於民
    國九十二年八月二十一日以九十二年度易字第二一八六號判
    決判處有期徒刑六月，如易科罰金以三百元折算一日，九十
    二年九月二十二日判決確定，於九十三年一月九日易科罰金
    執行完畢，猶不知悔改。明知安非他命為政府公告管制之第
    二級毒品，依法不得持有，竟自不詳時日起，持有第二級毒
    品安非他命，嗣因有丁○○（另涉違反毒品危害防制條例及
    偽造貨幣罪嫌，業經檢察官經提起公訴，由原審另案審理）
    者於九十三年三月二十八日與甲○○泡茶聊天時，甲○○得
    悉丁○○需用毒品，甲○○竟起意圖利售賣，遂與丁○○相
    約於九十三年三月二十八日夜間，在臺北縣新莊市○○街與
    中信街口（起訴書誤繕為忠信街口）進行毒品交易，於同日
    晚上十一時三十分許，丁○○依約駕駛車牌號碼６Ａ－４９
    ９６號自用小客車至上開地點，準備向甲○○購買第二級毒
    品安非他命，甲○○在尚未著手於賣出安非他命行為之際，
    即為接獲線報到場埋伏之員警當場逮捕。警員隨即在台北縣
    新莊市○○街七十一之二號二樓房間內查扣甲○○意圖販賣
    而持有之以塑膠袋均分成十四包之第二級毒品安非他命共計
    淨重二百三十三點零五公克（送驗時取樣零點一七公克鑑析
    用罄，剩餘二百三十二點八八公克）。
二、案經臺北縣政府警察局新莊分局移請臺灣板橋地方法院檢察
    署檢察官偵查起訴。
    理  由
一、訊據被告甲○○矢口否認有何意圖販賣而持有安非他命之犯
    行，辯稱：為警查獲時伊正要去二十四小時超商那裡買東西
    ，在樓下即被員警抓到，伊沒有賣毒品，警察在第四間房間
    查獲十四包安非他命，不是伊的，房子也不只伊住的，毒品
    也不是在伊房間搜到云云。經查：
（一）證人即檢舉人己○○於偵查時證稱：「（毒品要賣給誰？
      ）『鴨肉』要賣給『無牙』的。（『鴨肉』是否就是甲○○？）是。（『無牙』呢？）丁○○，他坐在車內。（那
      時毒品交易完成了嗎？）還沒，當時車子停在對面，「鴨
      肉」走前面，我走後面，我走到馬路中間警察就來抓了。
      （為何知道他們要交易的消息？）丁○○常到我家聊天，
      閒談中聽到的，那天我走路過去。（丁○○說車內偽鈔是
      你給他的？）不是，我是檢舉人。（甲○○住處有無去過
      ？）有。（你為何要檢舉他們？）我怕丁○○用偽鈔跟別
      人交易，怕『鴨肉』認為我是介紹丁○○用偽鈔買毒品。
      （那此件毒品交易是你仲介的？）不是，那天早上我跟黃
      有去『鴨肉』家泡茶，聊一聊黃知道鴨肉有在賣毒品，那
      天晚上丁○○就自己去的，他那時有打電話給我三或四次
      ，問我路怎麼走。（『鴨肉』家何處？）住在一間廟旁邊
      樓上，住二樓。（那裡總共有幾間房間？）差不多四或五
      間還是三或四間。（去過他家幾次？）五或六次，最後一
      次是那天晚上。（你知道那天要交易的數量？）他們在聊
      是我聽到黃說要買3兩，我不知賣多少錢」等語（ 見93偵
      字第6347號偵查卷第182、183頁）。於原審審理中證稱：
      「我檢舉完，警察有打電話給我，問我愛睏（即丁○○）
      怎麼還沒有到，我先到現場瞭解，結果我到現場愛睏還沒
      有到，然後愛睏就一直打電話給我問鴨肉吳的家怎麼走」
      、「車子停在甲○○的家對面，我跟鴨肉吳兩個從他家樓
      下下來，愛睏車子停在對面，我們要過去，走到路中間，
      警察就衝出來，我就跑走」等語（見原審九十三年八月十
      八日審判筆錄第十四頁、第十五頁）。於本院審理時亦到
      庭證稱：「（你在九十三年是否有向警察檢舉甲○○販賣
      毒品給丁○○？）是的。（那天上午你是否有到被告家去
      泡茶？）有。（當時丁○○是否也有去甲○○家？）有。
      （你們三人在聊什麼？）我有聽到他們在聊安非他命的價
      錢。他們在說一兩多少錢這樣。（聊天時是否有聽他們說
      誰要跟誰買安非他命？）沒有。是我跟『愛睏』回家途中
      ，他說他要用假錢向『鴨肉』買。（當時是否有聽到他們
      說要買多少？）要用八萬元向甲○○買三兩。那是在我跟
      『愛睏』回家途中，『愛睏』說的。（被告當時是否有帶
      安非他命？）沒有，我看到他手上空空的。（在甲○○家
      裡的時候是否有聽到他們說是誰要向誰買安非他命？）有
      聽到他們在說價錢多少這樣。誰要向誰買是在回家的途中
      聽到的」等語（本院九十四年一月二十七日審判筆錄）。
（二）證人即警員戊○○於原審審理時證稱：「己○○當時打電
      話到派出所，跟我們說有人會開部車子在那邊進行毒品交
      易，我就留我的行動電話給他，請他有消息通知我，我們
      就到現場那邊等，我在那邊等蠻久，我就打電話給他，問
      他怎麼都沒有到，他說他要到現場看附近有沒有車子，然
      後就在那邊等了十幾分鐘，那台車子就從我們車子經過到
      那個路口停，當時我們開兩台車，一台在那台車的正前面
      ，一台在後方，大約等了十幾分鐘，前面那台車說有在交
      易，我們就攔下來查，然後我下車時，看到甲○○走到車
      子行李箱後面，我就先把他扣起來，我們查獲後，跟他說
      這件事，我們就跟他到他住處，甲○○當時臉朝向他家喊
      快跑快跑，並且拿手機一直要撥電話」等語；另證人即警
      員蔡坤仁於原審審理時證稱：「葉警員當時跟我們說在中
      和街口有一台６Ａ－４９９６車會在那邊毒品交易，我們
      就分兩台車，一前一後在那守候，大約晚上十一點多，這
      台車子就出現停在我的正對面，停了大約十五分鐘，燈也
      沒熄，引擎也沒有熄，我那時看到有人走過來，我馬上用
      無線電通知，我是負責開車，我過去的時候，我們人先下
      車，我就先看住丁○○，請他下車，那時看到有甲○○以
      及有一個人從街口跑掉」等語（見原審九十三年八月十八
      日審判筆錄第二十二頁、第二十七頁）。經核證人己○○
      、戊○○、蔡坤仁三人所供相符，自堪採信。此外，並有
      與證人己○○證述吻合之行動電話（門號：000000
      0000）雙向通聯紀錄表影本五紙、及於被告甲○○位
      於臺北縣新莊市○○街七十一號之二二樓住處之第四房間
      內，起出之安非他命十四包淨重共二百三十三點零五公克
      （驗餘淨重合計二三二點八八公克）足資佐證，而扣案之
      安非他命十四包，確實均含有第二級毒品甲基安非他命成
      分，原共計二百三十三點零五公克，取樣零點一七公克鑑
      析用罄，剩餘二百三十二點八八公克，亦有內政部警政署
      刑事警察局九十二年七月九日刑鑑字第○九三○一二一九
      一○號鑑定通知書一紙在卷足證。顯見被告與丁○○確有
      相約交易毒品安非他命之情。
（三）被告甲○○雖辯稱所查獲之毒品並非在其房間內所查獲，
      查扣之毒品非伊所有，不知係何人所有云云。惟查臺北縣
      新莊市○○街七十一號之二二樓住處共有五間房間，除第
      四間房間作為倉庫使用外，其餘各房分別由被告甲○○、
      證人丙○○、丙○○之兒子鄭守勝、及案外人『乙○○』
      所居住，此業據證人丙○○於偵查時證稱：「（查獲那天
      的那一間房間是倉庫嗎？）原本那間是我住的，後來吳說
      給他朋友小楊住，後來小楊被抓後，伊就放一些東西進去
      ，其他人有沒有放伊不知道，房間門沒鎖」等語（見臺灣
      板橋地方法院檢察署九十三年度偵字第六三四七號卷第一
      六六頁），於原審審理中則證稱「（甲○○有跟你借一間
      房間給他朋友住，是何時，是否看過長相? ）是很久之前
      ，大約去年年尾，我不太知道。（他朋友睡哪一間? ）現
      在當倉庫那間，但是後來他沒有住，我才當倉庫」等語（
      見原審九十三年八月十八日筆錄）。於本院審理時證稱：
      「（警察來查前，小楊是否還住在那裡？）在警察來查前
      十幾天就沒有住在那裡了」等語（本院93年12月30日審判
      筆錄）。可見所查獲毒品之房間原係由『小楊』居住，嗣
      因『小楊』服刑後，該房間即作為倉庫使用迄今，房間大
      門皆未曾上鎖，如此本棟二樓住處內之所有房客皆可任意
      自由進入使用。再者，證人即警員戊○○於偵查時證稱：
      「（71之2號格局？ ）一樓沒有房間，經由內梯上二樓。
      （毒品在何處查獲？）從路口算第一間房間，他說這是倉
      庫。（真是倉庫否？）因燈光閃爍看不清楚，找住第二間
      的女人來看，他說原本住一間的人已去服刑了，到第一間
      找毒品是因為找到殘渣袋後，要一間一間的找毒品，被告
      不讓我們看第一間，我們更覺得可疑。這些毒品在第一間
      何處找到？）在進後門右手邊燈光開關處鐵架上找到。（
      有任何包裝？）只有一塑膠袋包著，裡面就是這些16、17
      公克的安非他命包。（當時到吳家搜索有經過他同意？ ）
      有，當時我有聽到他對樓上講趕快跑。（毒品在第三間搜
      到？）在第四間搜到，上去以後最靠近馬路那間。（當時
      搜那間時有經過他同意？）他說那不是他房間不讓我看，
      是另一個住那邊的女子帶我們看的。（他有說那個地方都
      是他租的？）他有說是他租起來蓋的違章建築。（另外二
      間有沒有查？）沒有，那二間是那個女的和他兒子住的，
      第一間是姓鄭女子他大兒子住的，另外一間是姓鄭女子與
      另一個兒子住的。（如何確定？）姓鄭女子和被告吳說的
      。（吳和鄭什麼關係？）算是男女朋友關係。（在第四間
      查到毒品時有無任何反應？）突然間好像崩潰一樣站不住
      了等語（見93年度偵字第6347號第45、47、109頁 ）。於
      原審審理時證稱：「（何人居住？）倉庫，我們請甲○○
      帶我們看，他說那不是他使用，他拒絕帶我們看，我們只
      好請丙○○帶我們去看，這間房子是甲○○用木頭自己蓋
      起來，所以房東是甲○○，那個地方沒有門牌號碼，是算
      違章建築」、「（到底是請誰開倉庫？）丙○○，當時因
      為那間房間開關在閃，毒品就在開關旁邊，我們就去那間
      倉庫，開關在右手邊，我們試著要把燈打開的時候發現的
      ，毒品在開關旁邊的鐵架上發現的，當時有一個花袋中，
      而且是已經分裝好」等語（見原審九十三年八月十八日審
      判筆錄第二十三頁）。於本院審理時更證稱：「（當時被
      告是否有說查獲毒品那間房間是誰在使用？）當時甲○○
      不讓我們進去，他說那間房間不是他住的，他不負責任。
      後來我們就去找屋主丙○○，丙○○就在樓下，他就帶我
      們進去。（那是否是違章建築？）上面那幾間全部都是違
      章建築。（被告當時是否有說查獲毒品那間是他承租來搭
      蓋的違章建築？）那是之前我們就有抓過他，他就有說那
      是他自己承租來蓋的違章建築。我總共抓他三次，在這次
      之前，他就有說。我們抓他的時候就有搜查到安非他命，
      那件後來也有移送。（你以前是否有說被告說那是他租來
      蓋的違章建築？）那是在前一個案子，就是第二次我抓到
      他的時候，他就有說了。當時是沒有記載在筆錄。那是當
      時我們在前一個案子製作筆錄的時候他說的，但是當時沒
      有很正式的記載下來」等語（ 見本院93年12月9日審判筆
      錄）。而證人丙○○於本院審理時亦證稱：「（警察去搜
      查第四間房間的時候，甲○○是否有在場？）他有被抓起
      來在旁邊，當時甲○○他有說他沒有住在那間，為何要搜
      查那間」等語（見本院93年12月30日審判筆錄）。可知當
      時警員入內搜索之初，係請被告甲○○帶領進入作為倉庫
      使用之第四間房間搜索，惟被告推委非其使用而拒絕警員
      之請求，復改請丙○○將倉庫大門打開而發現毒品安非他
      命，倘若被告非確有犯罪之情，為何欲藉口推稱該房間非
      其所用而阻止警方搜索，且在警進入搜索之際，高喊逃跑
      ，當警員查獲毒品時又突然精神好像崩潰般？又該倉庫除
      了被告可進入使用外，尚有證人丙○○、其兒子鄭守勝、
      乙○○亦可使用，若毒品係證人丙○○或其兒子鄭守勝所
      有，而該房間亦為證人丙○○所承租，則丙○○為何不將
      房間大門上鎖，以避免被人發現或盜走，況且該房間係由
      證人丙○○帶領警員打開入內檢查，倘該毒品為其所有，
      衡諸常情，斷不可能以此自陷於罪刑之中，是該毒品顯非
      證人丙○○所有之物，被告雖否認毒品係伊所有，經查被
      告於警訊時供稱：警方在伊隔壁房間內查獲安非他命14小
      包伊不知係何人所有，該房間是用來當作倉庫之用，因伊
      係從92年6月份即入監服刑，至 93年1月9日才戒治完畢返
      回該處，都不曾進入該房間，亦不知該房間現係何人在使
      用等語。於本院審理時竟指稱該毒品可能是乙○○藏放的
      （93年11月12日筆錄）。雖其所稱之乙○○經原審及本院
      傳拘未果，惟查被告既聲稱該名房客乙○○已經離開，設
      若該毒品係乙○○所有，則乙○○為何未將大量毒品一併
      帶走？亦與常理不合。末按一般販賣毒品之人為逃避刑事
      責任皆將所持有之毒品藏放於住居所以外之處所，而該屋
      間又是由被告所搭蓋，被告自得任意進入使用，從而被告
      所藏放之一大袋安非他命，若無思及販賣，又何必均分為
      十四小包？是以被告販賣之意圖至為灼然，被告上開所辯
      顯係卸責之詞，不足採信。
（四）另查證人丁○○雖證稱伊與被告不認識，伊也沒有到過被
      告住處，如何買賣毒品，案發當日伊並未去被告家，僅載
      「排骨」至被告家樓下，伊就走了，沒有上樓。在車上亦
      未跟己○○談到伊要向被告買安非他命之事云云，其證詞
      與證人己○○之供詞有異。然查警方於九十三年三月二十
      八日二十三時三十分在臺北縣新莊市○○街與中信街口進
      行盤查時，發現丁○○所駕駛之車號６Ａ－４９９６號自
      用小客車內及丁○○身上口袋中分別查獲安非他命四包、
      面額一千元偽鈔一百三十八張、面額五百元偽鈔一百五十
      五張、面額二百元之偽鈔三張等物，而證人丁○○於警訊
      時係供稱：警方在伊身上所查獲之偽鈔是綽號排骨（按即
      證人己○○的綽號）的給伊，他說要給伊做零用的，另外
      警方在伊駕駛的車內查扣的偽鈔也是排骨在九十三年三月
      二十八日十二時許，伊先載他至該處時，他說要去找朋友
      時他放在伊車上的，伊並不知道他放的是假鈔，之後他叫
      伊先離開，他要離開時會再打電話給伊，另警方在車上所
      查扣的毒品是他看到警方時丟到伊車上的等語（見臺灣板
      橋地方法院檢察署九十三年度偵字第六三四七號卷第五頁
      ）。然倘如證人丁○○所稱扣案偽鈔及毒品皆為排骨（即
      證人己○○）所有，則證人己○○又為何向警方檢舉，自
      陷於刑事訴追之危險中，顯與常情不符，故證人丁○○所
      稱扣案偽鈔係己○○所有乙節，尚難採信。參以證人即現
      場查獲本案之警員戊○○及蔡坤仁於原審審理時，均一致
      證稱僅有看到被告甲○○靠近丁○○所駕駛之車輛，證人
      己○○當時尚在丁○○所駕駛車輛之對面（見原審九十三
      年八月十八日筆錄），則查獲當時己○○並未接近丁○○
      所駕駛之車輛，自無可能將偽鈔丟進丁○○所駕駛之車輛
      ，是丁○○車上所查獲之偽鈔等物顯係丁○○所攜帶欲向
      被告甲○○購買安非他命毒品所用，自不能僅以嗣後丁○○車上僅有查獲現金一萬元百元真鈔，而認為丁○○並無
      足夠之金錢向被告甲○○購買毒品。雖丁○○身上所查獲
      之毒品並無證據足以證明係向被告吳員所取得，而現場亦
      未經查獲被告攜帶外出準備交易之毒品安非他命，而證人
      己○○於本院審理時亦證稱警員查獲時被告甲○○手上空
      空的，並未攜帶毒品等語（ 見本院94年1月27日審判筆錄
      ）。並無證據足以證明被告已著手販賣毒品之行為。然而
      警方於九十三年三月二十八日晚上十一時三十分許，在臺
      北縣新莊市○○街七十一之二二樓住處第四間所查獲被告
      所持有之第二及毒品安非他命十四包，總毛重高達二百五
      十三點一六公克，總淨重二百三十三點零五公克（經送驗
      時取樣零點一七公克，已鑑析用罄，剩餘二百三十二點八
      八公克），數量不貲，且每包平均分裝重量均係十四餘至
      十七餘公克，有台北縣政府警察局新莊分局中平派出所扣
      押物品目錄表一紙及上述內政部警政署刑事警察局鑑驗通
      知書附卷可稽，以被告所持有之毒品已分裝完成，且參酌
      其與丁○○相約交易毒品安非他命等情以觀，顯然被告係
      意圖供販賣之用而持有毒品安非他命甚明。又該毒品安非
      他命既經塑膠袋均分完成，自無另需磅秤或分裝袋使用？
      從而辯護人所辯並未查獲被告持有磅秤或分裝袋等物，無
      從認定被告有意圖販賣毒品云云，亦不足採。
二、綜上所述，被告上開所辯無非事後避重就輕之詞，不足採信
    。本案事證明確，被告意圖販賣而持有第二級毒品安非他命
    之犯行，堪以認定，應依法論科。
三、按安非他命為毒品危害防制條例第二條第二項第二款規定之
    第二級毒品，被告甲○○持有第二級毒品安非他命，嗣因得
    知丁○○想買毒品，被告竟起意圖利售賣，雖被告尚未著手
    於賣出行為，仍應成立意圖販賣而持有第二級毒品罪責。核
    被告甲○○所為，係犯該條例第五條第二項之意圖販賣而持
    有第二級毒品罪。被告甲○○持有安非他命之低度行為，為
    意圖販賣而持有之高度行為所吸收，不另論罪。被告前因施
    用毒品案件，經臺灣板橋地方法院以九十二年度易字第二一
    八六號判決判處有期徒刑六月，如易科罰金以三百元折算一
    日確定，嗣於九十三年一月九日易科罰金執行完畢等情，有
    卷附本院被告全國前案紀錄表可按，其於執行完畢後五年內
    再犯本件有期徒刑以上之罪，為累犯，應依刑法第四十七條
    之規定加重其刑。
四、原審認被告罪證明確，予以論罪科刑，固非無見，惟原判決
    認被告甲○○意圖販賣而持有第二級毒品安非他命十四包驗
    餘淨重二百三十二點八八公克，並諭知該毒品依法沒收銷燬
    之，惟就該毒品之查獲時間、地點、重量及查獲經過情形，
    並未在犯罪事實具體認定，已有未洽；又查毒品危害防制條
    例第十九條第一項關於沒收之規定，係採義務沒收主義。故
    凡犯同條例第四條至第九條、第十二條、第十三條或第十四
    條第一項、第二項之罪者，其供犯罪所用之物或因犯罪所得
    之財物，均應諭知沒收，法院無審酌之餘地。而毒品之外包
    裝有防止毒品裸露、逸出及潮濕之功用，並便於攜帶及運輸
    ，其係供販賣、運輸毒品所用之物，至為顯然。原判決對於
    該毒品之外包裝塑膠袋十四個，竟漏未依上開規定宣告沒收
    ，並有判決不適用法則之違誤。被告提起上訴，其仍執陳詞
    否認犯罪，上訴固無理由，惟因原判決既有如上可議之處，
    爰由本院將原判決撤銷改判，並審酌被告前有違反毒品危害
    防制條例犯行，業如上述，猶不知悔改而再犯本件犯行，被
    告不思循合法正當途徑獲致財富，竟運用智力、勞力於不法
    之途，犯後猶飾詞圖卸，尚無悔意，及犯罪之動機、目的、
    手段、欲販賣而持有合計淨重二百三十三點零五公克（送驗
    時取樣零點一七公克，已鑑析用罄，餘二百三十二點八八公
    克），數量不貲，其所生之社會危險等一切情狀，量處有期
    徒刑五年六月，至於扣案之第二級毒品安非他命十四包合計
    淨重二百三十二點八八公克（原查扣送驗二百三十三點零五
    公克，經取樣零點一七公克，已鑑析用罄，剩餘二百三十二
    點八八公克），為違禁物，應依毒品危害防制條例第十八條
    第一項前段規定，宣告沒收銷燬之。至於毒品之外包裝即塑
    膠袋十四個，應依毒品危害防制條例第十九條第一項規定諭
    知沒收。
據上論斷，應依刑事訴訟法第三百六十九條第一項前段、第三百
六十四條、第二百九十九條第一項前段，毒品危害防制條例第五
條第二項、第十八條第一項前段、第十九條第一項，刑法第十一
條前段、第四十七條，判決如主文。
本案經檢察官洪泰文到庭執行職務。
中　　華　　民　　國　　94　　年　　3 　　月　　3 　　日
                  刑事第十庭審判長法  官  許錦印
                                  法  官  許宗和
                                  法  官  杜惠錦
以上正本證明與原本無異。
如不服本判決，應於收受送達後10日內向本院提出上訴書狀，其
未敘述上訴之理由者並得於提起上訴後10日內向本院補提理由書
（均須按他造當事人之人數附繕本）。
                                  書記官  楊妙恩
中　　華　　民　　國　　94　　年　　3 　　月　　9 　　日
附錄本案論罪科刑法條全文：
毒品危害防制條例第五條：
意圖販賣而持有第一級毒品者，處無期徒刑或十年以上有期徒刑
，得併科新臺幣七百萬元以下罰金。
意圖販賣而持有第二級毒品者，處五年以上有期徒刑，得併科新
臺幣五百萬元以下罰金。
意圖販賣而持有第三級毒品者，處三年以上十年以下有期徒刑，
得併科新臺幣一百萬元以下罰金。
意圖販賣而持有專供製造或施用毒品之器具者，處五年以下有期
徒刑，得併科新臺幣一百萬元以下罰金。
